【裁判字號】    97,上易,2737
【裁判日期】    971209
【裁判案由】    賭博
【裁判全文】
臺灣高等法院刑事判決                97年度上易字第2737號
上  訴  人  臺灣臺北地方法院檢察署檢察官
被      告  甲○○
上列上訴人因被告賭博案件，不服臺灣臺北地方法院97年度易字
第1576號，中華民國97年10月3 日第一審判決（起訴案號：臺灣
臺北地方法院檢察署96年度偵字第11608 號），提起上訴，本院
判決如下：
    主  文
上訴駁回。
    理  由
一、本件公訴意旨略以：被告甲○○係設於臺北市○○區○○路
    301 號之萬通證券股份有限公司（下稱萬通證券公司）之營
    業員，負責接受客戶委託買賣股票。基於意圖營利之概括犯
    意，招攬不特定之賭客，以萬通證券公司營業用之專線電話
    00000000號，轉接至被告行動電話上使用，並以上址之辦公
    處所作為空中賭場之辦公處所，負責接單，惟實際上並未將
    賭客買賣下單至合法之期貨交易市場，而係以買空賣空之方
    式，自行將賭客所下之買單轉知有犯意聯絡之莊家對賭，其
    方法為賭客來電指定欲下注臺灣期貨交易指數之特定時點，
    交易以「口」為單位，每漲跌一點輸贏新臺幣（下同）200
    元，每口買賣需另支付手續費400 元，以當日收盤點數決定
    輸贏，俟收盤後依下單口數加乘結算輸贏，並由被告在安泰
    商業銀行股份有限公司（下稱安泰銀行）帳號000000000000
    00號帳戶，收取及交付雙方輸贏之差額。嗣於九十四年六月
    間，臺灣證券交易股份有限公司派員赴萬通證券公司實地查
    核發現，被告於九十四年五月二十七日上午九時十五分許，
    以上開公司專線撥打電話予孫合興提及「空十口」對話後，
    旋即於同日上午十時三十分許，撥打電話至門號（03）0000
    00 0號，要求下單「空十口，303、304」等語，始悉上情，
    因認被告涉犯刑法第二百六十八條之圖利供給賭場及聚眾賭
    博罪嫌云云。
二、按犯罪事實應依證據認定之，無證據不得認定其犯罪事實；
    不能證明被告犯罪者，應諭知無罪之判決，刑事訴訟法第一
    百五十四條第二項、第三百零一條第一項分別定有明文。又
    事實之認定應憑證據，如不能發現相當證據或證據不足以證
    明者，自不能以推測或擬制之方法，以為裁判之基礎；而認
    定犯罪事實所憑之證據，雖不以直接證據為限，間接證據亦
    包括在內，然無論直接或間接證據，其為訴訟上之證明，須
    於通常一般之人均不致於有所懷疑，而得確信其為真實之程
    度者，始得據之為有罪之認定，倘其證明尚未達到此一程度
    ，而有合理性懷疑之存在時，即無從為有罪之認定，此有最
    高法院四十年台上字第八六號判例、七十六年台上字第四九
    八六號判例意旨可資參照。
三、訊據被告固坦承與孫合興合資以口為單位，每口每漲跌一點
    輸贏200 元之方式，與李俊雄對賭臺灣期貨指數（即臺指期
    ）之事實，然堅決否認有何圖利供給賭場及聚眾賭博之犯行
    ，辯稱：其並未在萬通證券公司辦公處所內，招攬不特定賭
    客，並將賭客所下期貨單轉與莊家對賭之情事等語。公訴人
    認被告涉有上揭圖利供給賭場及聚眾賭博罪嫌，無非係以被
    告於偵查中之供述，證人孫合興、李俊雄、張永奇之證述，
    及中華電信股份有限公司00000000通話明細報表、通聯記錄
    查詢系統、電話錄音光碟片暨譯文、被告於安泰銀行000000
    00000000號帳戶存款當期交易明細表、存款往來對帳單等為
    其主要論據。惟查：
  (一)被告曾於九十四年五月二十七日上午九時十五分許，以萬通
    證券公司營業用專線電話00000000號撥打00000000號電話予
    孫合興，對話內容提及「空十口」後，隨即於同日上午十時
    三十二分許，以上開萬通證券公司專線撥打電話至張永奇所
    申請租用之（03）0000000 號電話，與受話之對方表示要以
    「市價空十口」等語，且孫合興、李俊雄自九十三年間起分
    別陸續匯款至被告上開安泰銀行帳戶內等節，業據被告於警
    詢及偵查中供明在卷（見偵查卷第11、68、101 頁），並經
    證人孫合興於警詢及偵查中證述屬實（見偵查卷第6 、58、
    89、101 頁），且有中華電信股份有限公司通聯紀錄查詢系
    統結果二份、通聯調閱查詢單、電話錄音光碟譯文、通話明
    細報表、被告上開安泰銀行帳戶印鑑卡、存款當期交易明細
    表、存款往來對帳單各一份在卷可稽（見偵查卷第19至24、
    38至48頁）。
  (二)惟上開被告與孫合興之通話內容，係談論雙方合資以口為單
    位，每口每漲跌一點輸贏200 元之方式，與李俊雄對賭臺灣
    期貨指數（即臺指期）漲跌，每口手續費400 元之賭博事宜
    ，至上開資金往來，其中部分係被告在結算其與孫合興以上
    開方式與李俊雄對賭輸贏後，由孫合興、李俊雄分別匯款至
    被告上開帳戶支付賭款之往來等情，業據被告於偵查及原審
    準備程序時供承在卷。然被告除與孫合興一同合資下單與李
    俊雄對賭外，並未招攬其他人與李俊雄以上開方式對賭一節
    ，業經被告於偵查中及原審準備程序中供述在卷（見偵查卷
    第96、97、121、122頁），核與證人孫合興於偵查中所證述
    ：其係與被告一起合資，因其與莊家李俊雄不熟，所以由其
    告訴被告下單多少後，由被告與莊家聯絡、核算等語相符（
    見偵查卷第97、98頁），並經證人李俊雄於偵查中證稱：伊
    確有以每口每漲跌一點輸贏200 元之方式與被告對賭指數漲
    跌等語無訛（見偵查卷第99、100頁）。
  (三)又被告在九十四年五月二十七日上午，除上述先後與孫合興
    通話及撥打電話至張永奇申租之上開市內電話下單對賭外，
    迄於同日中午十二時三十三分許止，均未有與第三人通話之
    紀錄，此有上開電話錄音光碟譯文一份在卷可按（見偵查卷
    第21頁），是若被告有招攬其他人以上開方式與李俊雄對賭
    ，抑或與使用上開張永奇申租之市內電話接單之不詳姓名年
    籍人對賭，則被告所使用之上開萬通證券公司專線電話，要
    無截至九十四年五月二十七日中午十二時三十三分許止，僅
    有其與孫合興通話及撥打至上開張永奇租用之市內電話下單
    二通通話之可能。再參以證人即曾匯款至被告上開帳戶之周
    佩琪、楊淑真、鄭茗芸於偵查中均證稱：渠等未曾向被告下
    單對賭期貨指數等語（見偵查卷第189、191頁），足認被告
    供稱其係與孫合興合資與李俊雄以上開方式對賭，且係首次
    撥打電話至上開張永奇租用之市內電話下單對賭，並未招攬
    其他人與李俊雄或使用上開張永奇租用之市內電話接單之不
    詳姓名年籍人，以上開方式對賭等語屬實可採。此外，復查
    無其他積極證據足證被告涉有公訴人所指基於意圖營利之概
    括犯意，招攬不特定賭客，在其上開萬通證券公司辦公處所
    內，負責接單，以電話將賭客所下之買單轉知有犯意聯絡之
    莊家對賭之聚眾賭博及提供場所賭博之情事。檢察官上訴意
    旨雖以：本件起訴書犯罪事實欄內已記載被告「自行將賭客
    所下之買單轉知有犯意聯絡之莊家對賭」，是被告涉犯刑法
    第二百六十六條賭博罪嫌部分，應認為已經起訴，且參以原
    審判決更於理由欄明確認定「總此，足認被告供稱其係與證
    人孫合興合資與證人李俊雄以上開方式對賭」，是原審亦已
    認定被告有賭博之行為，況被告係萬通證券公司之證券營業
    員，其已自承對賭係利用辦公處所之電話為之，是其賭博行
    為顯係於一般證券客戶等公眾得出入之營業場所，足認已該
    當於刑法第二百六十六條第一項賭博罪之構成要件云云。惟
    按刑法第二百六十六條第一項之賭博罪，乃以在公共場所或
    公眾得出入之場所賭博財物為其構成要件，亦即須賭博之人
    及賭具或其賭聲為公眾或不特定人所易見、易聞者為限。查
    ，被告供稱：其因營業員上班時間，不能接聽行動電話，乃
    將其使用之0000000000號行動電話轉接至萬通證券公司營業
    用之專線電話00000000號等語，而依證人即萬通證券公司稽
    核陳素芬於法務部調查局臺北市調查處訊問時陳述：經伊公
    司自行查核時，發現被告將上開公司營業用之專線電話轉接
    至其前揭行動電話等語吻合（見偵查卷第5 頁），及被告係
    以上開轉接電話方式，與孫合興商定下單內容後，向莊家下
    單，亦有上述電話錄音光碟譯文在卷可憑。然衡諸以電話通
    話方式本具有私密性，非通話之當事人恆難知悉通話者所談
    論之內容，且以萬通證券公司係於證券交易所查核被告違反
    期貨交易法時，查獲被告利用上開專線電話疑似接受客戶下
    單買賣地下期貨乙事，亦經證人陳素芬陳述明確。是以，被
    告雖利用上班時間，在其萬通證券公司辦公室內，使用上開
    專線電話對外聯絡下單對賭地下期貨，亦尚未達足使不特定
    人共見共聞之程度，核被告之行為顯不該當於刑法第二百六
    十六條第一項之賭博罪構成要件。
四、原審依調查結果，以被告僅係與孫合興合資，利用上班時間
    ，在其萬通證券公司辦公室內，使用上開專線電話與李俊雄
    及使用上揭張永奇租用之市內電話接單之不詳姓名年籍人下
    單對賭之行為，遽認被告有上開圖利聚眾賭博及提供場所賭
    博之犯行。綜據卷存積極證據尚不足以證明被告犯罪，諭知
    被告無罪，尚無不合。檢察官徒憑上詞指摘原判決不當，為
    無理由，應予駁回。
據上論斷，應依刑事訴訟法第三百六十八條，判決如主文。
本案經檢察官侯寬仁到庭執行職務。
中    華    民    國    97    年    12    月    9     日
                  刑事第二十一庭審判長法  官  蔡彩貞
                                      法  官  曾家貽
                                      法  官  楊力進
以上正本證明與原本無異。
不得上訴。
                                      書記官  楊麗娟
中    華    民    國    97    年    12    月    10    日


司法院資訊處製作；財團法人民間司法改革基金會備份。
